最高法院刑事判決                                八十六年度台上字第五三二號
    上   訴   人  台灣高等法院檢察署檢察官
    上訴人即被告  甲○○  女  .
右上訴人等因被告業務侵占案件，不服台灣高等法院中華民國八十五年三月五日第二
審更審判決（八十四年度上更(一)字第一○○八號，起訴案號：台灣台北地方法院檢察
署八十三年度偵字第四五、四五三二、四四三九號），提起上訴，本院判決如左：
    主  文
原判決撤銷，發回台灣高等法院。
    理  由
本件原判決撤銷第一審判決，改判論處上訴人連續業務侵占之罪刑，固非無見。
惟查除法律有特別規定外，被告未於審判期日到庭而逕行審判者，其判決當然違背法
令，刑事訴訟法第三百七十九條第六款定有明文。雖然同法第三百七十一條特別規定
被告經合法傳喚，無正當理由不到庭者，得不待其陳述，逕行判決；但以有合法傳喚
為前提。本件上訴人即被告甲○○原住台北市○○路○段二○六號三樓之二，嗣遷至
同市○○○路○段一七二號一樓，被告已具狀向原審陳報新址，請求爾後訴訟文件依
新址送達（見原審上訴卷第九頁），更審前原審之傳票及判決正本，本院前次審理時
檢察官答辯書之繕本，均依新址送達，經被告簽收無誤，此有送達證書在卷可稽（見
原審上訴卷第二十、四十七頁，本院八十四年度台上字第五九二四號卷第二十三頁）
，但更審後，原審審判期日之傳票，竟仍向被告之舊址送達，因無人收受，於送達無
時，為公示送達，而不待被告到庭陳述逕行判決，依首揭說明，顯然於法有違。次
查本院上次發回意旨明指台北市營業人銷售額與稅額申報書上之「核收機關及人員蓋
章處」欄，係供稅捐機關人員受理申報時蓋章書寫意見之用，原審認係業務上之文書
，與該申報書性質不同，被告於民國八十二年五、六月份無申報事實，竟擅自在上開
欄內空白處，貼上剪下之稅捐機關收件章後，予以影印，對於公訴人就此部分所涉及
罪名，未予論述，應有違誤等語。關於此部分，公訴人起訴書所引用之法條為刑法第
二百十一條偽造公文書罪及第二百十五條業務上登載不實罪，並無同法第二百十七條
偽造或盜用印章、印文罪或第二百十八條偽造或盜用公印、公印文罪，但原判決理由
為「該……收件章……，尚非公印，……核其所為，係犯……盜用印文罪」之論斷
。查該項申報書上之格式，沒有營業人「申報」及稅捐機關「核收」等二部分，前者
固為業務文書，後者法律上之性質，則屬公文書。原判決理由謂被告所犯偽造文書及
業務侵占二罪間有方法結果之牽連關係，若偽造文書部分，係觸犯刑法第二百十一條
之偽造公文書罪，該罪較業務侵占罪為重，應從一重之前罪論處。原判決竟置起訴法
條及本院上次發回意旨於不顧，而論處上訴人前開之罪刑，難謂無適用法則不當之違
法。上開違誤，或為上訴意旨所指摘，或為本院得依職權調查之事項，應認原判決仍
有發回更審之原因。又本件非屬刑事訴訟法第三百七十六條第三款之案件，自得上訴
於第三審法院，附此說明。
據上論結，應依刑事訴訟法第三百九十七條、第四百零一條，判決如主文。
中      華      民      國    八十六    年      一      月      三十    日
                              最高法院刑事第六庭
                                  審判長法官  黃  劍  青
                                        法官  劉  敬  一
                                        法官  林  增  福
                                        法官  林  文  豐
                                        法官  邵  燕  玲
      右正本證明與原本無異
                                              書  記  官
中      華      民      國    八十六    年      二      月     十二     日
                                                                      Ｑ
